---
title: "group_project"
output:
  word_document: default
  pdf_document: default
date: "2026-04-30"
---
```{r setup, include=FALSE}
knitr::opts_chunk$set(echo=TRUE, warning=FALSE, message=FALSE)
knitr::opts_knit$set(root.dir = 
  "/Users/kwakjoonoo/Desktop/Multivariate_Analysis")
```

```{r}
traindir <- "/Users/kwakjoonoo/Desktop/Multivariate_Analysis/Train Data"
sourcedir <-"/Users/kwakjoonoo/Desktop/Multivariate_Analysis"
system("git remote -v")
setwd(sourcedir)
source("AccidentInput.R")

library(ggplot2)
library(dplyr)
# Load a list of data frames for each year of accident data
acts <- file.inputl(traindir)

# combine into one data frame
totacts <- combine.data(acts)

# setup categorical variables
totacts$TYPE <- factor(totacts$TYPE, labels = c("Derailment", "HeadOn", 
                                                "Rearend", "Side", "Raking", "BrokenTrain", "Hwy-Rail", 
                                                "GradeX", "Obstruction", "Explosive", "Fire","Other",
                                                "SeeNarrative" ))

totacts$TYPEQ <- sub("\\.0$", "", totacts$TYPEQ)
totacts$TYPEQ[totacts$TYPEQ %in% c("O", "")] <- ""
totacts$TYPEQ <- factor(totacts$TYPEQ, labels = c("NA", "Freight", "Passenger", "Commuter", 
                                                  "Work",  "Single", "CutofCars", "Yard", "Light", "Maint",
                                                  "MaintOfWay", "Passenger", "Commuter", "ElectricMulti", "ElectricMulti"))

totacts$Cause <- rep(NA, nrow(totacts))

totacts$Cause[which(substr(totacts$CAUSE, 1, 1) == "M")] <- "M"
totacts$Cause[which(substr(totacts$CAUSE, 1, 1) == "T")] <- "T"
totacts$Cause[which(substr(totacts$CAUSE, 1, 1) == "S")] <- "S"
totacts$Cause[which(substr(totacts$CAUSE, 1, 1) == "H")] <- "H"
totacts$Cause[which(substr(totacts$CAUSE, 1, 1) == "E")] <- "E"

totacts$Cause <- factor(totacts$Cause)

totacts$Casualties <- totacts$TOTINJ + totacts$TOTKLD
# 중복 제거
totacts_nd<- totacts[!(duplicated(totacts[, c("INCDTNO", "YEAR", "MONTH", "DAY", "TIMEHR", "TIMEMIN")])),]

# 과제 대상 data frmae
dmgbox <- ggplot(totacts_nd, aes(y = ACCDMG)) + geom_boxplot()
upper  <- ggplot_build(dmgbox)$data[[1]]$ymax

df_accdmg     <- totacts_nd %>% filter(ACCDMG > upper)
df_casualties <- totacts_nd %>% filter(Casualties >= 1)

```

```{r}
#ACCDMG 가설 1
```

```{r}
#ACCDMG 가설 2

```

```{r}
#Casualties 가설 1

```

```{r}
#Casualties 가설 2 후보비교

library(ggplot2)
library(dplyr)

# ── 공통 전처리 ─────────────────────────────────────────────
# 빈 문자열 NA 처리 후 factor 변환
df_casualties <- df_casualties %>%
  mutate(
    TRNSPD    = as.numeric(TRNSPD),
    TONS      = as.numeric(TONS),
    CARS      = as.numeric(CARS),
    CARSHZD   = as.numeric(CARSHZD),
    HZD_RATIO = CARSHZD / (CARS + 1),
    PASSTRN   = ifelse(PASSTRN %in% c("N", "Y"), PASSTRN, NA),  # ← 빈 문자열 NA 처리
    PASSTRN   = factor(PASSTRN, levels = c("N", "Y"), 
                       labels = c("Freight", "Passenger")),
    TYPTRK_GRP = factor(case_when(
      TYPTRK == 1 ~ "MainLine",
      TYPTRK == 2 ~ "Yard",
      TRUE        ~ "Other"
    ))
  )

# 확인
table(df_casualties$PASSTRN)

# ── 후보 1: TYPTRK × TRNSPD (수업 형식) ─────────────────────

# Step 1: TRNSPD를 Low/High로 cut
Speed_cas <- cut(df_casualties$TRNSPD, 
                 c(min(df_casualties$TRNSPD, na.rm=T),
                   median(df_casualties$TRNSPD, na.rm=T),
                   max(df_casualties$TRNSPD, na.rm=T)), 
                 include.lowest=T, 
                 labels=c("Low Speed","High Speed"))

# Step 2: Yard 더미변수 생성 (수업 방식)
df_casualties$Yard <- rep(0, nrow(df_casualties))
df_casualties$Yard[which(df_casualties$TYPTRK == 2)] <- 1
df_casualties$Yard <- as.factor(df_casualties$Yard)

# interaction.plot (수업 방식)
interaction.plot(Speed_cas, df_casualties$Yard, 
                 df_casualties$Casualties,
                 main="Interaction: TYPTRK(Yard) × Speed on Casualties",
                 xlab="Speed", ylab="Mean Casualties",
                 legend=T)

# ggplot: y축 범위 제한으로 기울기 명확하게
qplot(x=TRNSPD, y=Casualties, data=df_casualties, colour=Yard) +
  geom_smooth(method="lm") +
  coord_cartesian(ylim=c(0, 20)) +   # ← 이상치 제외하고 확대
  labs(title="Interaction: TYPTRK(Yard) × TRNSPD on Casualties",
       x="Train Speed (mph)", y="Casualties",
       colour="Yard(1=Yes)") +
  theme_bw()

# ── 후보 2: PASSTRN × TRNSPD (수업 형식) ────────────────────
interaction.plot(Speed_cas, df_casualties$PASSTRN,
                 df_casualties$Casualties,
                 main="Interaction: PASSTRN × Speed on Casualties",
                 xlab="Speed", ylab="Mean Casualties")

qplot(x=TRNSPD, y=Casualties, data=df_casualties, colour=PASSTRN) +
  geom_smooth(method="lm") +
  coord_cartesian(ylim=c(0, 20)) +   # ← y축 제한
  labs(title="Interaction: PASSTRN × TRNSPD on Casualties",
       x="Train Speed (mph)", y="Casualties") +
  theme_bw()

# ── 후보 3: PASSTRN × HZD_RATIO (HZD_RATIO > 0) ─────────────
df_hzd <- df_casualties %>% filter(HZD_RATIO > 0)

HZD_cut <- cut(df_hzd$HZD_RATIO,
               c(min(df_hzd$HZD_RATIO),
                 median(df_hzd$HZD_RATIO),
                 max(df_hzd$HZD_RATIO)),
               include.lowest=T,
               labels=c("Low HZD","High HZD"))

interaction.plot(HZD_cut, df_hzd$PASSTRN,
                 df_hzd$Casualties,
                 main="Interaction: PASSTRN × HZD_RATIO on Casualties",
                 xlab="HZD_RATIO", ylab="Mean Casualties")

qplot(x=HZD_RATIO, y=Casualties, data=df_hzd, colour=PASSTRN) +
  geom_smooth(method="lm") +
  coord_cartesian(ylim=c(0, 20)) +
  labs(title="Interaction: PASSTRN × HZD_RATIO on Casualties",
       x="Hazardous Car Ratio", y="Casualties") +
  theme_bw()

# ── 후보 4: Cause × TONS (수업 형식) ─────────────────────────
df_cause <- df_casualties %>% filter(Cause %in% c("H","M","T"))

Tons_cas <- cut(df_cause$TONS,
                c(min(df_cause$TONS, na.rm=T),
                  median(df_cause$TONS, na.rm=T),
                  max(df_cause$TONS, na.rm=T)),
                include.lowest=T,
                labels=c("Low Tons","High Tons"))

interaction.plot(Tons_cas, df_cause$Cause,
                 df_cause$Casualties,
                 main="Interaction: Cause × TONS on Casualties",
                 xlab="Tons", ylab="Mean Casualties")

qplot(x=TONS, y=Casualties, data=df_cause, colour=Cause) +
  geom_smooth(method="lm") +
  coord_cartesian(ylim=c(0, 20)) +
  labs(title="Interaction: Cause × TONS on Casualties",
       x="Total Tons", y="Casualties") +
  theme_bw()
```
```{r}
# ── 전처리: OpenLine vs YardType ─────────────────────────────
df_casualties <- df_casualties %>%
  mutate(
    TRNSPD = as.numeric(TRNSPD),
    TYPTRK_GRP = factor(case_when(
      TYPTRK %in% c(1, 3) ~ "OpenLine",   # MainLine + Siding
      TYPTRK %in% c(2, 4) ~ "YardType",   # Yard + Industry
      TRUE ~ NA_character_
    ))
  ) %>%
  filter(!is.na(TYPTRK_GRP))  # NA 제거
# df_casualties 생성 후 바로
df_casualties <- df_casualties %>%
  filter(!is.na(PASSTRN))

cat("PASSTRN NA 제거 후:", nrow(df_casualties), "\n")
# 4,009 → 3,982행
# 분포 확인
table(df_casualties$TYPTRK_GRP)

# ── Interaction Plot (수업 방식) ──────────────────────────────
Speed_cas <- cut(df_casualties$TRNSPD,
                 c(min(df_casualties$TRNSPD, na.rm=T),
                   median(df_casualties$TRNSPD, na.rm=T),
                   max(df_casualties$TRNSPD, na.rm=T)),
                 include.lowest=T,
                 labels=c("Low Speed","High Speed"))

# interaction.plot
interaction.plot(Speed_cas, df_casualties$TYPTRK_GRP,
                 df_casualties$Casualties,
                 main="Interaction: TYPTRK_GRP × Speed on Casualties",
                 xlab="Speed", ylab="Mean Casualties",
                 col=c("red","blue"), lwd=2)

# ggplot 버전
qplot(x=TRNSPD, y=Casualties, 
      data=df_casualties, colour=TYPTRK_GRP) +
  geom_smooth(method="lm") +
  coord_cartesian(ylim=c(0, 20)) +
  labs(title="Interaction: TYPTRK_GRP × TRNSPD on Casualties",
       x="Train Speed (mph)", y="Casualties",
       colour="Track Type") +
  theme_bw()
```

```{r}
library(ggplot2)
library(dplyr)
library(car)
library(MASS)
library(ggfortify)
library(boot)

# ── Step 1: Y 분포 확인 ──────────────────────────────────────
ggplot(df_casualties, aes(Casualties)) +
  geom_density() +
  labs(title="Distribution of Casualties") +
  theme_bw()

```
심하게 right-skewed → 변환 필요

```{r}
# ── Step 2: 기본 모델 구축 ───────────────────────────────────
# Main effects only
cas.lm1 <- lm(Casualties ~ TYPTRK_GRP + TRNSPD,
              data = df_casualties)
summary(cas.lm1)
```
TYPTRK_GRP (p=0.722): YardType과 OpenLine의 평균 사상자 수 차이는 없다.
TRNSPD (p=0.039): 속도가 1mph 증가하면 사상자 +0.030명 증가. 유의하지만 효과가 매우 작음.
→ 선로 종류 자체는 사상자에 영향 없음

```{r}
# 교호작용 포함 (가설 검증 모델)
cas.lm2 <- lm(Casualties ~ TYPTRK_GRP * TRNSPD,
              data = df_casualties)
summary(cas.lm2)
```

lm2에서 TYPTRK_GRP(p=0.085)와 TRNSPD(p=0.072)가 단독으로는 유의하지 않지만 교호작용은 유의.
이건 두 변수의 개별 효과보다 함께 작용할 때 의미가 생긴다는 뜻

어떤 모델을 선택?
lm2 선택 근거:
첫째, 교호작용 텀이 유의 (p=0.026), interatcion plot  → 가설 검증에 필요
둘째, Adjusted R²가 lm1보다 높음 (0.00209 > 0.00111)
셋째, 전체 모델 F-test p값이 더 작음 (0.0098 < 0.0397)
```{r}
#partial F-test
anova(cas.lm1, cas.lm2)
AIC(cas.lm1, cas.lm2)
BIC(cas.lm1, cas.lm2)
summary(cas.lm1)$adj.r.squared
summary(cas.lm2)$adj.r.squared
```
p-value = 0.02644 <0.05

AIC, adj.r.squared -> lm2
BIC -> lm1 ?
교호작용 고려한 모델을 쓰는게 맞다
```{r}
# ── Step 3: lm2 vs lm2.so (변환 전) ─────────────────────────

cas.lm2.so <- lm(Casualties ~ TYPTRK_GRP * TRNSPD + I(TRNSPD^2),
                 data=df_casualties)
summary(cas.lm2.so)
```
adj R^2


second- order term 도입 근거

1. 도메인 지식 (가장 강력한 논리적 근거)

그래프를 그리기 전에 보고서에 쓸 수 있는 가장 확실한 공학적/물리적 근거는 바로 '운동 에너지(Kinetic Energy)' 법칙임.

물체의 운동 에너지는 속도의 제곱에 비례함

따라서 열차가 충돌하거나 탈선할 때 발생하는 파괴력(피해액이나 사상자 수에 직결되는 에너지)은 열차 속도(TRNSPD)에 비례해서 일정하게 증가하는 것이 아니라, 기하급수적(2차 곡선형)으로 증가한다고 가정하는 것이 물리적으로 매우 타당함.

2. 시각적 증거 (잔차도 및 산점도 확인)

질문한 대로 그래프를 그려보는 것이 필수적임. 단순히 TRNSPD의 그래프를 그리는 것을 넘어서, 기존 선형 모델(cas.lm2)이 설명하지 못하는 '잔차(Residual)'에 2차 곡선 형태가 남아있는지를 보여주는 것이 정석임
```{r}
library(ggplot2)

# 1. 단순 산점도와 비선형 추세선(LOESS) 확인
# 속도가 증가할수록 사상자 수가 비선형적으로 증가하는지 확인
ggplot(df_casualties, aes(x=TRNSPD, y=Casualties)) +
  geom_point(alpha=0.3) +
  geom_smooth(method="loess", color="blue") +
  labs(title="Train Speed vs Casualties", x="Train Speed (TRNSPD)", y="Casualties")

# 2. [핵심] 기존 모델(cas.lm2)의 잔차(Residual) vs TRNSPD 그래프
# 선형 모델이 속도의 영향을 완벽히 설명했다면 잔차는 0을 중심으로 무작위로 흩어져야 함.
# 만약 여기서 U자형이나 역U자형(포물선) 패턴이 보인다면, 2차항이 누락되었다는 결정적 증거임.
df_casualties$resid_lm2 <- resid(cas.lm2)

ggplot(df_casualties, aes(x=TRNSPD, y=resid_lm2)) +
  geom_point(alpha=0.3) +
  geom_hline(yintercept=0, linetype="dashed") +
  geom_smooth(method="loess", color="red") +
  labs(title="Residuals of cas.lm2 vs Train Speed", x="Train Speed", y="Residuals")
```

```{r}
# 비교
anova(cas.lm2, cas.lm2.so)   # I(TRNSPD²) 추가 효과
AIC(cas.lm2, cas.lm2.so)

```
근거 3.
AIC, partial F-test 고려 : secon-dorder term 포함된 모델 쓰는게 맞다. 

위 3가지 근거로 인해 Occam's Razor를 고려하더라도 secon-dorder term 을 포함 시키는게 낫다.


```{r}
# ── Step 4: 모델 진단 ────────────────────────────────────────
autoplot(cas.lm2.so, which=c(1,2,3,5), ncol=2, label.size=3) +
  theme_bw()
```
:선형성, 정규성, 등분산성 싹다 위반 → 변환 필요
1. Residuals vs Fitted
- 잔차가 0 근처에 몰려있고 위로 튀는 패턴
- 관측치 306이 극단적 이상치
- 등분산성 위반, 선형성 위반
2. Normal Q-Q 
- 오른쪽 꼬리가 심하게 위로 벗어남
- 306, 1982, 2507 극단적 이상치
- 정규성 심각하게 위반
3. Scale-Location 
- 추세선이 우상향 (수평이어야 함)
- 등분산성 위반 확인
4. Residuals vs Leverage 
- 표준화 잔차가 ±3 훨씬 초과 (306번: 50!)
- Leverage는 낮음 → 영향치는 아님
- 이상치(outlier)는 맞음

```{r}
# ── Step 5: Box-Cox 변환 ─────────────────────────────────────
# Y에 문제 있는지 확인 후 변환
# Y 분포 확인
ggplot(df_casualties, aes(Casualties)) +
  geom_density() +
  labs(title="Distribution of Casualties") +
  theme_bw()

# Box-Cox
boxcox(cas.lm2.so)

L <- boxcox(cas.lm2.so, plotit=F)$x[
       which.max(boxcox(cas.lm2.so, plotit=F)$y)]
cat("L =", L)

# 변환 모델
cas.lm2.so.box <- lm((Casualties^L-1)/L ~ 
                      TYPTRK_GRP * TRNSPD + I(TRNSPD^2),
                    data=df_casualties)

```

변환 전 (cas.lm2.so):  Adjusted R² = 0.003982 
변환 후 (cas.lm2.so.box):  Adjusted R² = 0.02206  ← 향상!


```{r}


# 변환 후 진단
autoplot(cas.lm2.so.box, which=c(1,2,3,5),
         ncol=2, label.size=3) +
  theme_bw() + ggtitle("Box-Cox")

# log 변환도 비교
cas.lm2.log <- lm(log(Casualties) ~ TYPTRK_GRP * TRNSPD + I(TRNSPD^2),
              data=df_casualties)
autoplot(cas.lm2.log, which=c(1,2,3,5), ncol=2, label.size=3) +
  theme_bw() +
  ggtitle("Log Transformation")


# VIF
vif(cas.lm2.so.box)
```
그나마 boxcox가 낫다.

Casualties는 양의 정수값만 갖는 이산형 변수로, Box-Cox 및 log 변환 후에도 잔차의 정규성과 등분산성 가정이 완전히 충족되지 않았다. 이는 선형 회귀 모델의 근본적 한계로, 
--> 
정규성 위반 심각 ✅ → Bootstrapping 적용 근거 있음
이산형 데이터   ✅ → 비모수 방법이 더 적절
데이터 충분     ✅ → 4,009건 (bootstrapping에 충분)

+
vif :  TRNSPD       I(TRNSPD^2) 다중공선성


```{r}
# TRNSPD I(TRNSPD^2) 다중공선성
df_casualties$TRNSPD_c <- df_casualties$TRNSPD - 
                          mean(df_casualties$TRNSPD, na.rm=T)

cas.lm2.so.box.c <- lm((Casualties^L-1)/L ~ 
                     TYPTRK_GRP * TRNSPD_c + I(TRNSPD_c^2),
                   data=df_casualties)

vif(cas.lm2.so.box.c)
```
TRNSPD와 I(TRNSPD²) 간 공선성(VIF > 10)이 관찰되었다.
Centering을 시도하였으나,
교호작용 항의 구조적 특성으로 인해 TYPTRK_GRP의 VIF가 오히려 증가하였다. 따라서 원래 스케일을 유지하되 VIF 문제를 한계로 명시한다.

통계학에서 최고차항(제곱항이나 교호작용항)이 포함된 모델의 구조적 다중공선성은 무시해도 무방하다는 것이 정설입니다. 그 이유는 다음과 같습니다.

예측력 보존: 변수들끼리 VIF가 100이 넘어가더라도, 모델 전체의 예측력(R2)이나 F-통계량은 전혀 망가지지 않습니다.

최고차항의 p-value는 정확함: 주효과(Main effect)의 p-value는 다중공선성 때문에 흔들릴 수 있지만, 우리가 관심 있는 교호작용항과 제곱항의 p-value는 다중공선성의 영향을 받지 않고 정확하게 계산됩니다.

해석의 문제일 뿐: "TRNSPD가 1 오를 때 사상자가 얼마나 느는가?"를 주효과 계수 하나만 보고 단독으로 해석하려고 할 때만 문제가 됩니다. 우리는 이미 TRNSPD 2과 교호작용이 있다는 걸 알기 때문에, 어차피 주효과를 단독으로 해석하지 않을 것입니다.

cas.lm2.so.box 채택 !

```{r}
#boxcox 변환 후 y distributuion
ggplot(as.data.frame((df_casualties$Casualties^L-1)/L), aes((df_casualties$Casualties^L-1)/L)) + geom_density()
```
"Box-Cox 변환(L=-1.5) 후 Y의 분포가 bimodal 패턴을 보였다. 이는 Casualties가 양의 정수값만 취하는 이산형 변수의 구조적 특성에서 기인하며, 어떤 변환으로도 완전한 정규분포를 달성하기 어렵다. 
그러나 변환 후 AIC가 가장 낮고(55.76) Adjusted R²가 10배 향상되어, 가용한 변환 중 Box-Cox(L=-1.5)를 최적으로 판단하였다."
```{r}
summary(cas.lm2.so.box)
```
F-test p-value < 2.2e-16 < 0.05 : 모델 유의함
TYPTRK_GRPYardType 
I(TRNSPD^2)
TYPTRK_GRPYardType:TRNSPD -> 유의 : 귀무가설 기각 가능.

```{r}
#bootstrapping 하기 전에 x transforming 해보기
# TRNSPD 분포 확인
ggplot(df_casualties, aes(x=TRNSPD)) +
  geom_histogram(bins=50) +
  labs(title="Distribution of TRNSPD") +
  theme_bw()

# X 변환 모델들 시도
# log 변환
cas.lm3.logx <- lm((Casualties^L-1)/L ~ 
                   TYPTRK_GRP * log(TRNSPD+1),
                   data=df_casualties)

# 제곱근 변환
cas.lm3.sqrtx <- lm((Casualties^L-1)/L ~ 
                    TYPTRK_GRP * sqrt(TRNSPD),
                    data=df_casualties)

# 진단 플롯 비교
autoplot(cas.lm3.logx, which=c(1,2,3,5),
         ncol=2, label.size=3) +
  theme_bw() + ggtitle("Box-Cox Y + log(X+1)")

autoplot(cas.lm3.sqrtx, which=c(1,2,3,5),
         ncol=2, label.size=3) +
  theme_bw() + ggtitle("Box-Cox Y + sqrt(X)")

# 모델 비교
AIC(cas.lm3, cas.lm3.logx, cas.lm3.sqrtx)
summary(cas.lm3.logx)$adj.r.squared
summary(cas.lm3.sqrtx)$adj.r.squared
```
Box-Cox 변환(L=-1.5) 후에도 잔차의 이산적 패턴이 관찰되어 TRNSPD에 대한 log 및 제곱근 변환을 추가로 시도하였다. 그러나 AIC 비교 결과(55.76 vs 68.00, 74.32) X 변환이 모델을 개선하지 못하였으며, 이는 잔차 문제가 X가 아닌 Y(Casualties)의 이산형 구조에서 기인함을 확인하였다. 따라서 X 변환 없이 cas.lm3을 최종 모델로 유지하였다.

```{r bootstrap_run}
# boot.result 생성
boot.fn <- function(data, index){
  fit <- lm((Casualties^L-1)/L ~ 
                      TYPTRK_GRP * TRNSPD + I(TRNSPD^2),
            data=data, subset=index)
  coef(fit)
}
set.seed(415)
boot.result <- boot(df_casualties, boot.fn, R=1000)
boot.result
```
t1*: (Intercept)
t2*: TYPTRK_GRPYard
t3*: TRNSPD
t4*: I(TRNSPD^2)
t5*: TYPTRK_GRPYard:TRNSPD
회귀 계수 추정치에 대한 신뢰도를 평가하기 위해, 부트스트래핑 기법(R=1000)을 적용하였다. 
분석 결과, 절편(t1)부터 상호작용항(t5)까지 모든 계수에서 부트스트랩 편향(Bias)이 0에 매우 가깝게 나타났다. 
이는 원본 데이터를 통해 추정된 계수들(Original)이 과적합되지 않았으며, 모집단에 대해서도 안정적이고 신뢰할 수 있는 추정치임을 입증하는 강력한 통계적 증거이다.
```{r bootstrap_ci}
# boot.result 생성 후에 실행
ci_b0 <- boot.ci(boot.result, index=1, type="perc")
ci_b1 <- boot.ci(boot.result, index=2, type="perc")
ci_b2 <- boot.ci(boot.result, index=3, type="perc")
ci_b3 <- boot.ci(boot.result, index=4, type="perc")
ci_b4 <- boot.ci(boot.result, index=5, type="perc")

boot_summary <- data.frame(
  Term     = c("β₀ (Intercept)",
               "β₁ (TYPTRK_GRPYard)",
               "β₂ (TRNSPD)",
               "β₃ (TRNSPD^2)",
               "β4 (YardType:TRNSPD)"),
  Estimate = boot.result$t0,
  
  # 아래 두 줄에 각각 ci_b4$percent[4] 와 ci_b4$percent[5] 가 추가됨
  CI_lower = c(ci_b0$percent[4], ci_b1$percent[4],
               ci_b2$percent[4], ci_b3$percent[4], ci_b4$percent[4]),
  
  CI_upper = c(ci_b0$percent[5], ci_b1$percent[5],
               ci_b2$percent[5], ci_b3$percent[5], ci_b4$percent[5])
)

boot_summary
```
H0 : B4 = 0
B4 기각 불가 -> 
"Box-Cox 변환 모델에서 TYPTRK_GRP(β₁)와 TRNSPD(β₂)는 Bootstrap 95% CI가 0을 포함하지 않아 유의하였으나, 핵심 가설인 교호작용 계수 β₃의 95% CI는 (-0.0016, 0.0058)로 0을 포함하여 귀무가설을 기각하지 못하였다. 
즉, 현재 데이터로는 YardType과 OpenLine 간 속도의 영향력 차이를 통계적으로 입증하기 어렵다."


summary()의 p-value (OLS 검정): 이 녀석은 잔차(오차)가 정규분포를 따르고, 분산이 일정하다(등분산성)는 아주 엄격한 수학적 가정 위에서 계산돼. 하지만 철도 사상자(Casualties) 데이터처럼 극단적인 이상치가 많고 비선형적인 데이터는 이 가정을 심각하게 위반해. 가정을 위반하면 OLS는 자기 확신이 너무 강해져서 표준오차(Standard Error)를 실제보다 작게 계산하고, 결과적으로 가짜 유의성(Type I Error)을 뱉어낼 확률이 높아져.

부트스트랩(Bootstrap) 신뢰구간: 반면 부트스트래핑은 정규성이나 등분산성 같은 깐깐한 가정을 하지 않아. 오직 '실제 데이터' 자체를 수천 번 섞고 뽑아서(Resampling) 경험적인 분포를 만들어내지. 따라서 이상치나 비선형성이 있는 현실 데이터에서는 부트스트랩의 결과가 훨씬 보수적이고 신뢰할 수 있는 진짜(Robust) 결과야.

🎯 2. 결론: 누구를 믿어야 할까?

당연히 부트스트랩(Bootstrap)의 결과를 믿어야 해.

Interaction plot (시각적):
YardType → 기울기 가파름 → 차이 있어 보임


[교호작용(Interaction Term) 검증 및 최종 결론 도출]
선로 종류(TYPTRK)와 속도(TRNSPD) 간의 교호작용을 검증하기 위해 단계적 모델링을 수행함. 주효과 모델(lm1), 교호작용 추가 모델(lm2), 속도 제곱항 추가 모델(lm2.so)을 비교한 결과 lm2.so의 성능이 가장 우수했음.

그러나 lm2.so의 잔차 플롯에서 정규성 및 등분산성 위배가 발견되어, Box-Cox 변환을 적용한 lm2.so.box를 최종 모델로 선정함. OLS 요약 통계량(Summary) 분석 결과 교호작용 텀의 p-value가 0.029로 도출되어 유의수준 0.05 하에서 귀무가설을 기각할 수 있는 것으로 나타남.

하지만 OLS의 한계와 교차 검증:
Box-Cox 변환 이후에도 잔차의 이분산성이 일부 남아있는 점을 고려할 때, OLS의 p-value가 과대 추정(Type I Error)되었을 위험성이 존재함. 이를 검증하기 위해 잔차 가정으로부터 자유로운 부트스트랩(Bootstrap, R=1000) 기법을 추가로 적용함. 그 결과, 교호작용 텀에 대한 95% 신뢰구간에 0이 포함되는 상반된 결과를 확인함.

최종 결론:
본 분석은 잔차 가정이 위배된 상황에서 OLS의 결과보다 부트스트랩의 비모수적 추정치가 더 안정적이고 신뢰할 수 있다고 판단함. 따라서 최종적으로 귀무가설을 기각하지 않음. 이는 사상자 수에 미치는 속도의 영향력이 선로 종류(Main vs Yard 등)에 따라 통계적으로 유의미한 차이를 보이지 않음을 시사함. 사상자 수 폭증의 핵심 원인은 선로 종류 간의 차이가 아니라 **고속 운행 자체의 기하급수적 위험성(속도의 제곱항)**에 있음.
```{r}
#bootstrap의 결론을 테스트 하기 위해 test set 도입
source("TestSet.R")

## set test sets size:
test.size <- 1/3

## generate training sets and test sets from df_casualties data:
# 수업 코드의 test.set 함수 활용
casualties.data <- test.set(df_casualties, test.size)

## Build models with training set:
# Model 1: 교호작용이 없는 모델 (주효과 + 2차항)
cas.lm.no_inter.train <- lm(Casualties ~ TYPTRK_GRP + TRNSPD + I(TRNSPD^2), 
                            data=casualties.data$train)

# Model 2: 교호작용이 있는 모델 (기존 lm2.so 구조)
cas.lm.inter.train <- lm(Casualties ~ TYPTRK_GRP * TRNSPD + I(TRNSPD^2), 
                         data=casualties.data$train)

## Recall that we need to measure predicted MSE. 
## First, how to predict with lm models:
cas.lm.no_inter.pred <- predict(cas.lm.no_inter.train, newdata=casualties.data$test) 
cas.lm.inter.pred <- predict(cas.lm.inter.train, newdata=casualties.data$test)

## Next, compute PMSE:
# 수업 코드의 mse 함수 활용
pmse.no_inter <- mse(cas.lm.no_inter.pred, casualties.data$test$Casualties)
pmse.inter <- mse(cas.lm.inter.pred, casualties.data$test$Casualties)

# 반복 (Multiple Iterations)
# Run multiple iterations with different testing and training sets

## create vectors to store PMSE
pmse.no_inter.result <- NULL
pmse.inter.result <- NULL

# 결과를 재현할 수 있게 시드 고정 (수업 코드에는 없지만, 보고서를 위해 추가하는 것을 추천함)
set.seed(415)

for (i in c(1:20)){
  # set test sets size: 
  test.size <- 1/3
  
  # generate training sets and test sets from df_casualties data:
  casualties.data <- test.set(df_casualties, test.size)
  
  # Build model with train set:
  # Model 1: 교호작용이 없는 모델 (파란선)
  cas.lm.no_inter.train <- lm(Casualties ~ TYPTRK_GRP + TRNSPD + I(TRNSPD^2), 
                              data=casualties.data$train)
  
  # Model 2: 교호작용이 있는 모델 (빨간선)
  cas.lm.inter.train <- lm(Casualties ~ TYPTRK_GRP * TRNSPD + I(TRNSPD^2), 
                           data=casualties.data$train)
  
  # Predict with lm models:
  cas.lm.no_inter.pred <- predict(cas.lm.no_inter.train, newdata=casualties.data$test) 
  cas.lm.inter.pred <- predict(cas.lm.inter.train, newdata=casualties.data$test) 
  
  # Compute PMSE:
  pmse.no_inter <- mse(cas.lm.no_inter.pred, casualties.data$test$Casualties)
  pmse.inter <- mse(cas.lm.inter.pred, casualties.data$test$Casualties)
  
  # Add the PMSE for this run into your vector
  pmse.no_inter.result <- c(pmse.no_inter.result, pmse.no_inter)
  pmse.inter.result <- c(pmse.inter.result, pmse.inter)
}

## Compare models based over 20 runs of PMSE

# Plot results (y축 범위를 두 모델의 최소~최대치로 맞춰서 그래프가 안 잘리게 개선함)
# ggplot2 패키지 로드
library(ggplot2)

# 1. x축으로 사용할 Index 생성 (20번 반복했으니 1~20)
Index <- 1:length(pmse.no_inter.result)

# 2. ggplot에서 그리기 쉽게 데이터 프레임으로 묶기
df <- data.frame(
  Index = Index,
  pmse_no_inter = pmse.no_inter.result, # 교호작용 없음 (파란선)
  pmse_inter = pmse.inter.result        # 교호작용 있음 (빨간선)
)

# 3. ggplot으로 시각화 (요청한 형식 그대로 적용)
ggplot(data=df, aes(x=Index)) +
  # 파란선: 교호작용 없는 모델
  geom_line(aes(y = pmse_no_inter), color = 'blue', size = 1) +
  # 빨간선: 교호작용 있는 모델 (twodash 점선 처리)
  geom_line(aes(y = pmse_inter), color = 'red', linetype = 'twodash', size = 1) +
  
  # 제목 및 축 이름 설정
  ggtitle("Model Comparison Based on PMSE (Casualties)") +
  ylab("PMSE") + xlab("Iteration") +
  
  # 제목 가운데 정렬
  theme(plot.title = element_text(hjust = 0.5), 
        plot.caption = element_text(hjust = 0.5))


```
[Test-set 분리를 통한 교호작용 항 예측력 검증 및 최종 결론]
OLS 기반의 모델 요약 통계량에서 도출된 교호작용 항의 유의성(p=0.029)이 과적합(Overfitting)에 의한 가짜 신호인지 검증하기 위해, Train/Test 셋(2:1) 분할 교차 검증을 20회 반복 수행하여 예측 평균 제곱 오차(PMSE)를 비교하였다.

시각화 결과, 교호작용 항이 포함된 다항 모델(Red Line)과 주효과 및 2차항만 포함된 단순 다항 모델(Blue Line)의 PMSE 궤적이 20회의 반복 동안 사실상 완벽하게 일치하는 것으로 나타났다. 이는 선로 종류와 속도 간의 상호작용 변수가 새로운 사고 데이터의 사상자 발생 규모를 예측하는 데 어떠한 실질적인 정보 획득(Information Gain)이나 오차 감소도 제공하지 못함을 명백히 보여준다.

최종 결론:
엄격한 모수적 가정을 배제한 부트스트래핑(Bootstrap)의 95% 신뢰구간 평가와, 실증적인 Test-set 반복 예측 검증이라는 두 가지 강력한 교차 검증 결과가 모두 '교호작용 무의미'를 지시하고 있다. 따라서 본 연구는 잔차 가정이 위배된 OLS의 p-value를 기각하고,
**"사상자 수에 미치는 속도의 영향력은 선로 종류에 따라 차이가 없다(H0:β4=0 기각 불가)"**
는 결론을 최종 확정한다.
