---
title: "group_project"
output: pdf_document
date: "2026-04-30"
---
```{r setup, include=FALSE}
knitr::opts_chunk$set(
  echo    = TRUE,
  warning = FALSE,
  message = FALSE
)
```

```{r}
traindir <- "/Users/kwakjoonoo/Desktop/Multivariate_Analysis/Train Data"
sourcedir <-"/Users/kwakjoonoo/Desktop/Multivariate_Analysis"
system("git remote -v")
setwd(sourcedir)
source("AccidentInput.R")

library(ggplot2)
library(dplyr)
# Load a list of data frames for each year of accident data
acts <- file.inputl(traindir)

# combine into one data frame
totacts <- combine.data(acts)

# setup categorical variables
totacts$TYPE <- factor(totacts$TYPE, labels = c("Derailment", "HeadOn", 
                                                "Rearend", "Side", "Raking", "BrokenTrain", "Hwy-Rail", 
                                                "GradeX", "Obstruction", "Explosive", "Fire","Other",
                                                "SeeNarrative" ))

totacts$TYPEQ <- sub("\\.0$", "", totacts$TYPEQ)
totacts$TYPEQ[totacts$TYPEQ %in% c("O", "")] <- ""
totacts$TYPEQ <- factor(totacts$TYPEQ, labels = c("NA", "Freight", "Passenger", "Commuter", 
                                                  "Work",  "Single", "CutofCars", "Yard", "Light", "Maint",
                                                  "MaintOfWay", "Passenger", "Commuter", "ElectricMulti", "ElectricMulti"))

totacts$Cause <- rep(NA, nrow(totacts))

totacts$Cause[which(substr(totacts$CAUSE, 1, 1) == "M")] <- "M"
totacts$Cause[which(substr(totacts$CAUSE, 1, 1) == "T")] <- "T"
totacts$Cause[which(substr(totacts$CAUSE, 1, 1) == "S")] <- "S"
totacts$Cause[which(substr(totacts$CAUSE, 1, 1) == "H")] <- "H"
totacts$Cause[which(substr(totacts$CAUSE, 1, 1) == "E")] <- "E"

totacts$Cause <- factor(totacts$Cause)

totacts$Casualties <- totacts$TOTINJ + totacts$TOTKLD
# 중복 제거
totacts_nd<- totacts[!(duplicated(totacts[, c("INCDTNO", "YEAR", "MONTH", "DAY", "TIMEHR", "TIMEMIN")])),]

# 과제 대상 data frmae
dmgbox <- ggplot(totacts_nd, aes(y = ACCDMG)) + geom_boxplot()
upper  <- ggplot_build(dmgbox)$data[[1]]$ymax

df_accdmg     <- totacts_nd %>% filter(ACCDMG > upper)
df_casualties <- totacts_nd %>% filter(Casualties >= 1)

```

```{r}
#ACCDMG 가설 1
```

```{r}
#ACCDMG 가설 2
ㄴㅇ머누
```

```{r}
#Casualties 가설 1

```

```{r}
#Casualties 가설 2 후보비교

library(ggplot2)
library(dplyr)

# ── 공통 전처리 ─────────────────────────────────────────────
# 빈 문자열 NA 처리 후 factor 변환
df_casualties <- df_casualties %>%
  mutate(
    TRNSPD    = as.numeric(TRNSPD),
    TONS      = as.numeric(TONS),
    CARS      = as.numeric(CARS),
    CARSHZD   = as.numeric(CARSHZD),
    HZD_RATIO = CARSHZD / (CARS + 1),
    PASSTRN   = ifelse(PASSTRN %in% c("N", "Y"), PASSTRN, NA),  # ← 빈 문자열 NA 처리
    PASSTRN   = factor(PASSTRN, levels = c("N", "Y"), 
                       labels = c("Freight", "Passenger")),
    TYPTRK_GRP = factor(case_when(
      TYPTRK == 1 ~ "MainLine",
      TYPTRK == 2 ~ "Yard",
      TRUE        ~ "Other"
    ))
  )

# 확인
table(df_casualties$PASSTRN)

# ── 후보 1: TYPTRK × TRNSPD (수업 형식) ─────────────────────

# Step 1: TRNSPD를 Low/High로 cut
Speed_cas <- cut(df_casualties$TRNSPD, 
                 c(min(df_casualties$TRNSPD, na.rm=T),
                   median(df_casualties$TRNSPD, na.rm=T),
                   max(df_casualties$TRNSPD, na.rm=T)), 
                 include.lowest=T, 
                 labels=c("Low Speed","High Speed"))

# Step 2: Yard 더미변수 생성 (수업 방식)
df_casualties$Yard <- rep(0, nrow(df_casualties))
df_casualties$Yard[which(df_casualties$TYPTRK == 2)] <- 1
df_casualties$Yard <- as.factor(df_casualties$Yard)

# interaction.plot (수업 방식)
interaction.plot(Speed_cas, df_casualties$Yard, 
                 df_casualties$Casualties,
                 main="Interaction: TYPTRK(Yard) × Speed on Casualties",
                 xlab="Speed", ylab="Mean Casualties",
                 legend=T)

# ggplot: y축 범위 제한으로 기울기 명확하게
qplot(x=TRNSPD, y=Casualties, data=df_casualties, colour=Yard) +
  geom_smooth(method="lm") +
  coord_cartesian(ylim=c(0, 20)) +   # ← 이상치 제외하고 확대
  labs(title="Interaction: TYPTRK(Yard) × TRNSPD on Casualties",
       x="Train Speed (mph)", y="Casualties",
       colour="Yard(1=Yes)") +
  theme_bw()

# ── 후보 2: PASSTRN × TRNSPD (수업 형식) ────────────────────
interaction.plot(Speed_cas, df_casualties$PASSTRN,
                 df_casualties$Casualties,
                 main="Interaction: PASSTRN × Speed on Casualties",
                 xlab="Speed", ylab="Mean Casualties")

qplot(x=TRNSPD, y=Casualties, data=df_casualties, colour=PASSTRN) +
  geom_smooth(method="lm") +
  coord_cartesian(ylim=c(0, 20)) +   # ← y축 제한
  labs(title="Interaction: PASSTRN × TRNSPD on Casualties",
       x="Train Speed (mph)", y="Casualties") +
  theme_bw()

# ── 후보 3: PASSTRN × HZD_RATIO (HZD_RATIO > 0) ─────────────
df_hzd <- df_casualties %>% filter(HZD_RATIO > 0)

HZD_cut <- cut(df_hzd$HZD_RATIO,
               c(min(df_hzd$HZD_RATIO),
                 median(df_hzd$HZD_RATIO),
                 max(df_hzd$HZD_RATIO)),
               include.lowest=T,
               labels=c("Low HZD","High HZD"))

interaction.plot(HZD_cut, df_hzd$PASSTRN,
                 df_hzd$Casualties,
                 main="Interaction: PASSTRN × HZD_RATIO on Casualties",
                 xlab="HZD_RATIO", ylab="Mean Casualties")

qplot(x=HZD_RATIO, y=Casualties, data=df_hzd, colour=PASSTRN) +
  geom_smooth(method="lm") +
  coord_cartesian(ylim=c(0, 20)) +
  labs(title="Interaction: PASSTRN × HZD_RATIO on Casualties",
       x="Hazardous Car Ratio", y="Casualties") +
  theme_bw()

# ── 후보 4: Cause × TONS (수업 형식) ─────────────────────────
df_cause <- df_casualties %>% filter(Cause %in% c("H","M","T"))

Tons_cas <- cut(df_cause$TONS,
                c(min(df_cause$TONS, na.rm=T),
                  median(df_cause$TONS, na.rm=T),
                  max(df_cause$TONS, na.rm=T)),
                include.lowest=T,
                labels=c("Low Tons","High Tons"))

interaction.plot(Tons_cas, df_cause$Cause,
                 df_cause$Casualties,
                 main="Interaction: Cause × TONS on Casualties",
                 xlab="Tons", ylab="Mean Casualties")

qplot(x=TONS, y=Casualties, data=df_cause, colour=Cause) +
  geom_smooth(method="lm") +
  coord_cartesian(ylim=c(0, 20)) +
  labs(title="Interaction: Cause × TONS on Casualties",
       x="Total Tons", y="Casualties") +
  theme_bw()
```
```{r}
# ── 전처리: OpenLine vs YardType ─────────────────────────────
df_casualties <- df_casualties %>%
  mutate(
    TRNSPD = as.numeric(TRNSPD),
    TYPTRK_GRP = factor(case_when(
      TYPTRK %in% c(1, 3) ~ "OpenLine",   # MainLine + Siding
      TYPTRK %in% c(2, 4) ~ "YardType",   # Yard + Industry
      TRUE ~ NA_character_
    ))
  ) %>%
  filter(!is.na(TYPTRK_GRP))  # NA 제거

# 분포 확인
table(df_casualties$TYPTRK_GRP)

# ── Interaction Plot (수업 방식) ──────────────────────────────
Speed_cas <- cut(df_casualties$TRNSPD,
                 c(min(df_casualties$TRNSPD, na.rm=T),
                   median(df_casualties$TRNSPD, na.rm=T),
                   max(df_casualties$TRNSPD, na.rm=T)),
                 include.lowest=T,
                 labels=c("Low Speed","High Speed"))

# interaction.plot
interaction.plot(Speed_cas, df_casualties$TYPTRK_GRP,
                 df_casualties$Casualties,
                 main="Interaction: TYPTRK_GRP × Speed on Casualties",
                 xlab="Speed", ylab="Mean Casualties",
                 col=c("red","blue"), lwd=2)

# ggplot 버전
qplot(x=TRNSPD, y=Casualties, 
      data=df_casualties, colour=TYPTRK_GRP) +
  geom_smooth(method="lm") +
  coord_cartesian(ylim=c(0, 20)) +
  labs(title="Interaction: TYPTRK_GRP × TRNSPD on Casualties",
       x="Train Speed (mph)", y="Casualties",
       colour="Track Type") +
  theme_bw()
```


```{r}
#Casualties 가설 2
#Step 1: 가설 기반 기본 모델
#Casualties ~ TYPTRK_GRP * TRNSPD

#Step 2: 변수 추가 탐색
#Casualties ~ TYPTRK_GRP * TRNSPD + 통제변수들

#Step 3: Occam's Razor
#불필요한 변수 제거 → 최적 모델 선택

#Step 4: 결과로 가설 재평가
#순서로 진행
```

```{r}
library(ggplot2)
library(dplyr)
library(car)
library(MASS)
library(ggfortify)
library(boot)

# ── Step 1: Y 분포 확인 ──────────────────────────────────────
ggplot(df_casualties, aes(Casualties)) +
  geom_density() +
  labs(title="Distribution of Casualties") +
  theme_bw()

```
심하게 right-skewed → 변환 필요

```{r}
# ── Step 2: 기본 모델 구축 ───────────────────────────────────
# Main effects only
cas.lm1 <- lm(Casualties ~ TYPTRK_GRP + TRNSPD,
              data = df_casualties)
summary(cas.lm1)
```
TYPTRK_GRP (p=0.722): YardType과 OpenLine의 평균 사상자 수 차이는 없다.
TRNSPD (p=0.039): 속도가 1mph 증가하면 사상자 +0.030명 증가. 유의하지만 효과가 매우 작음.
→ 선로 종류 자체는 사상자에 영향 없음

```{r}
# 교호작용 포함 (가설 검증 모델)
cas.lm2 <- lm(Casualties ~ TYPTRK_GRP * TRNSPD,
              data = df_casualties)
summary(cas.lm2)
```

lm2에서 TYPTRK_GRP(p=0.085)와 TRNSPD(p=0.072)가 단독으로는 유의하지 않지만 교호작용은 유의.
이건 두 변수의 개별 효과보다 함께 작용할 때 의미가 생긴다는 뜻

어떤 모델을 선택?
lm2 선택 근거:
첫째, 교호작용 텀이 유의 (p=0.026), interatcion plot  → 가설 검증에 필요
둘째, Adjusted R²가 lm1보다 높음 (0.00209 > 0.00111)
셋째, 전체 모델 F-test p값이 더 작음 (0.0098 < 0.0397)
```{r}
#partial F-test
anova(cas.lm1, cas.lm2)
```
p-value = 0.02644 <0.05
교호작용 고려한 모델을 쓰는게 맞다

```{r}
# ── Step 3: 모델 진단 ────────────────────────────────────────
autoplot(cas.lm2, which=c(1,2,3,5), ncol=2, label.size=3) +
  theme_bw()
```
:선형성, 정규성, 등분산성 싹다 위반 → 변환 필요
1. Residuals vs Fitted
- 잔차가 0 근처에 몰려있고 위로 튀는 패턴
- 관측치 306이 극단적 이상치
- 등분산성 위반, 선형성 위반
2. Normal Q-Q 
- 오른쪽 꼬리가 심하게 위로 벗어남
- 306, 1982, 2507 극단적 이상치
- 정규성 심각하게 위반
3. Scale-Location 
- 추세선이 우상향 (수평이어야 함)
- 등분산성 위반 확인
4. Residuals vs Leverage 
- 표준화 잔차가 ±3 훨씬 초과 (306번: 50!)
- Leverage는 낮음 → 영향치는 아님
- 이상치(outlier)는 맞음

```{r}
# ── Step 4: Box-Cox 변환 ─────────────────────────────────────
# Y에 문제 있는지 확인 후 변환
# Y 분포 확인
ggplot(df_casualties, aes(Casualties)) +
  geom_density() +
  labs(title="Distribution of Casualties") +
  theme_bw()

boxcox(cas.lm2)

L <- boxcox(cas.lm2, plotit=F)$x[
       which.max(boxcox(cas.lm2, plotit=F)$y)]
L  # L 확인 → 0에 가까우면 log 변환

# Box-Cox 변환 모델
cas.lm3 <- lm((Casualties^L - 1)/L ~ TYPTRK_GRP * TRNSPD,
              data = df_casualties)
summary(cas.lm3)
```
좋은 소식 ✅
변환 전 (cas.lm2):  Adjusted R² = 0.00209
변환 후 (cas.lm3):  Adjusted R² = 0.02024  ← 10배 향상!

전체 모델 p-value: < 2.2e-16 *** ← 매우 유의
TYPTRK_GRP:  p < 0.001 ***  ← 변환 후 더 유의해짐!
TRNSPD:      p < 0.001 ***  ← 변환 후 더 유의해짐!

나쁜 소식 ⚠️
교호작용 텀 TYPTRK_GRP:TRNSPD: p = 0.111 ← 유의하지 않음
변환 후 교호작용이 사라졌어요. 이건 중요한 발견이에요.

해석
변환 전: 교호작용 유의 (p=0.026), R²=0.002
변환 후: 교호작용 비유의 (p=0.111), R²=0.020
변환 전 교호작용이 유의했던 건 극단값(1001명 등)이 만들어낸 허상이었을 가능성이 있어요. 
변환 후가 더 신뢰할 수 있는 결과예요.

```{r}
library(boot)
library(car)

# vif확인
vif(cas.lm3)
```
교호작용 모델의 분산팽창계수(VIF)를 확인한 결과 모든 변수에서 VIF < 5로 다중공선성 문제가 없음을 확인하였다. 따라서 centering 없이 원래 모델을 유지하였다

```{r}
# ── Step 3: 모델 비교 (AIC, Adj R²) ─────────────────────────
AIC(cas.lm1, cas.lm2, cas.lm3)
BIC(cas.lm1, cas.lm2, cas.lm3)
summary(cas.lm1)$adj.r.squared
summary(cas.lm2)$adj.r.squared
summary(cas.lm3)$adj.r.squared
```
boxcoc 변환 모델(교호작용 포함) 선택 근거 추가
```{r}
# 변환 후 진단 플롯
autoplot(cas.lm3, which=c(1,2,3,5), ncol=2, label.size=3) +
  theme_bw() +
  ggtitle("Box-Cox (L=-1.5) Transformation")

# log 변환도 비교
cas.lm4 <- lm(log(Casualties) ~ TYPTRK_GRP * TRNSPD,
              data=df_casualties)
autoplot(cas.lm4, which=c(1,2,3,5), ncol=2, label.size=3) +
  theme_bw() +
  ggtitle("Log Transformation")
```
Casualties는 양의 정수값만 갖는 이산형 변수로, Box-Cox 및 log 변환 후에도 잔차의 정규성과 등분산성 가정이 완전히 충족되지 않았다. 이는 선형 회귀 모델의 근본적 한계로, 
--> 
정규성 위반 심각 ✅ → Bootstrapping 적용 근거 있음
이산형 데이터   ✅ → 비모수 방법이 더 적절
데이터 충분     ✅ → 4,009건 (bootstrapping에 충분)
```{r}
#bootstrapping 하기 전에 x transforming 해보기
# TRNSPD 분포 확인
ggplot(df_casualties, aes(x=TRNSPD)) +
  geom_histogram(bins=50) +
  labs(title="Distribution of TRNSPD") +
  theme_bw()

# X 변환 모델들 시도
# log 변환
cas.lm3.logx <- lm((Casualties^L-1)/L ~ 
                   TYPTRK_GRP * log(TRNSPD+1),
                   data=df_casualties)

# 제곱근 변환
cas.lm3.sqrtx <- lm((Casualties^L-1)/L ~ 
                    TYPTRK_GRP * sqrt(TRNSPD),
                    data=df_casualties)

# 진단 플롯 비교
autoplot(cas.lm3.logx, which=c(1,2,3,5),
         ncol=2, label.size=3) +
  theme_bw() + ggtitle("Box-Cox Y + log(X+1)")

autoplot(cas.lm3.sqrtx, which=c(1,2,3,5),
         ncol=2, label.size=3) +
  theme_bw() + ggtitle("Box-Cox Y + sqrt(X)")

# 모델 비교
AIC(cas.lm3, cas.lm3.logx, cas.lm3.sqrtx)
summary(cas.lm3.logx)$adj.r.squared
summary(cas.lm3.sqrtx)$adj.r.squared
```

```{r}
# ── Step 5: Bootstrapping ────────────────────────────────────
# ── 전체 계수 신뢰구간 ────────────────────────────────────────
ci_b0 <- boot.ci(boot.result, index=1, type="perc")  # β₀
ci_b1 <- boot.ci(boot.result, index=2, type="perc")  # β₁
ci_b2 <- boot.ci(boot.result, index=3, type="perc")  # β₂
ci_b3 <- boot.ci(boot.result, index=4, type="perc")  # β₃ ← 가설

# 한눈에 보기
boot_summary <- data.frame(
  Term      = c("β₀ (Intercept)",
                "β₁ (YardType)",
                "β₂ (TRNSPD)",
                "β₃ (YardType:TRNSPD)"),
  Estimate  = boot.result$t0,
  CI_lower  = c(ci_b0$percent[4], ci_b1$percent[4],
                ci_b2$percent[4], ci_b3$percent[4]),
  CI_upper  = c(ci_b0$percent[5], ci_b1$percent[5],
                ci_b2$percent[5], ci_b3$percent[5])
)
boot_summary

# ── 전체 계수 시각화 (한번에) ─────────────────────────────────
boot.df.all <- data.frame(
  coef = c(boot.result$t[,1], boot.result$t[,2],
           boot.result$t[,3], boot.result$t[,4]),
  term = rep(c("β₀ Intercept",
               "β₁ YardType",
               "β₂ TRNSPD",
               "β₃ YardType:TRNSPD"), each=1000)
)

ggplot(boot.df.all, aes(x=coef)) +
  geom_histogram(bins=50, fill="steelblue", alpha=0.7) +
  geom_vline(xintercept=0, color="red", linetype="dashed") +
  facet_wrap(~term, scales="free") +
  labs(title="Bootstrap Distribution: All Coefficients",
       subtitle="Red=0",
       x="Coefficient", y="Count") +
  theme_bw()
```
전체 모델 : Ytransform = B0 + B1 * (TYPTRK_GRPYardType) + B2 * (TRNSPD) + B3 * (TYPTRK_GRPYardType:TRNSPD)
H0 : B3 = 0
B3만 기각 불가 -> 
"Box-Cox 변환 모델에서 TYPTRK_GRP(β₁)와 TRNSPD(β₂)는 Bootstrap 95% CI가 0을 포함하지 않아 유의하였으나, 핵심 가설인 교호작용 계수 β₃의 95% CI는 (-0.0016, 0.0058)로 0을 포함하여 귀무가설을 기각하지 못하였다. 즉, 현재 데이터로는 YardType과 OpenLine 간 속도의 영향력 차이를 통계적으로 입증하기 어렵다."
```{r}

# ── Step 6: 통제변수 추가 탐색 ───────────────────────────────
# 변환된 Y로 더 풍부한 모델 시도
cas.lm5 <- lm(log(Casualties) ~ TYPTRK_GRP * TRNSPD
              + Cause,
              data = df_casualties)
summary(cas.lm5)

cas.lm6 <- lm(log(Casualties) ~ TYPTRK_GRP * TRNSPD
              + Cause + PASSTRN,
              data = df_casualties)
summary(cas.lm6)

# ── Step 7: Stepwise로 최적 변수 선택 ───────────────────────
cas.lm6.step <- step(cas.lm6, trace=T)
summary(cas.lm6.step)

# ── Step 8: 모델 비교 ────────────────────────────────────────
# AIC
AIC(cas.lm4, cas.lm5, cas.lm6, cas.lm6.step)

# Adjusted R²
summary(cas.lm4)$adj.r.squared
summary(cas.lm5)$adj.r.squared
summary(cas.lm6)$adj.r.squared
summary(cas.lm6.step)$adj.r.squared

# Partial F-test (nested 모델 비교)
anova(cas.lm4, cas.lm5)  # Cause 추가 효과
anova(cas.lm5, cas.lm6)  # PASSTRN 추가 효과

# ── Step 9: Test set으로 최종 검증 ──────────────────────────
source("TestSet.R")

pmse_lm4 <- NULL
pmse_step <- NULL

for(i in 1:20){
  test.size <- 1/3
  cas.data <- test.set(df_casualties, test.size)

  lm4.train <- lm(log(Casualties) ~ TYPTRK_GRP * TRNSPD,
                  data=cas.data$train)
  step.train <- lm(formula(cas.lm6.step),
                   data=cas.data$train)

  lm4.pred  <- predict(lm4.train,  newdata=cas.data$test)
  step.pred <- predict(step.train, newdata=cas.data$test)

  pmse_lm4  <- c(pmse_lm4,  mse(lm4.pred,
                                 log(cas.data$test$Casualties)))
  pmse_step <- c(pmse_step, mse(step.pred,
                                log(cas.data$test$Casualties)))
}

# PMSE 비교
t.test(pmse_lm4, pmse_step, paired=T)

# 시각화
Index <- 1:20
df_pmse <- data.frame(Index, pmse_lm4, pmse_step)
ggplot(df_pmse, aes(x=Index)) +
  geom_line(aes(y=pmse_lm4),  color="blue", size=1) +
  geom_line(aes(y=pmse_step), color="red",
            linetype="twodash", size=1) +
  labs(title="Model Comparison: PMSE over 20 runs",
       y="PMSE") +
  theme_bw()
```

