---
title: "group_project"
output:
  word_document: default
  pdf_document: default
date: "2026-04-30"
---
```{r setup, include=FALSE}
knitr::opts_chunk$set(echo=TRUE, warning=FALSE, message=FALSE)
knitr::opts_knit$set(root.dir = 
  "/Users/kwakjoonoo/Desktop/Multivariate_Analysis")
```

```{r}
traindir <- "/Users/kwakjoonoo/Desktop/Multivariate_Analysis/Train Data"
sourcedir <-"/Users/kwakjoonoo/Desktop/Multivariate_Analysis"
system("git remote -v")
setwd(sourcedir)
source("AccidentInput.R")

library(ggplot2)
library(dplyr)
# Load a list of data frames for each year of accident data
acts <- file.inputl(traindir)

# combine into one data frame
totacts <- combine.data(acts)

# setup categorical variables
totacts$TYPE <- factor(totacts$TYPE, labels = c("Derailment", "HeadOn", 
                                                "Rearend", "Side", "Raking", "BrokenTrain", "Hwy-Rail", 
                                                "GradeX", "Obstruction", "Explosive", "Fire","Other",
                                                "SeeNarrative" ))

totacts$TYPEQ <- sub("\\.0$", "", totacts$TYPEQ)
totacts$TYPEQ[totacts$TYPEQ %in% c("O", "")] <- ""
totacts$TYPEQ <- factor(totacts$TYPEQ, labels = c("NA", "Freight", "Passenger", "Commuter", 
                                                  "Work",  "Single", "CutofCars", "Yard", "Light", "Maint",
                                                  "MaintOfWay", "Passenger", "Commuter", "ElectricMulti", "ElectricMulti"))

totacts$Cause <- rep(NA, nrow(totacts))

totacts$Cause[which(substr(totacts$CAUSE, 1, 1) == "M")] <- "M"
totacts$Cause[which(substr(totacts$CAUSE, 1, 1) == "T")] <- "T"
totacts$Cause[which(substr(totacts$CAUSE, 1, 1) == "S")] <- "S"
totacts$Cause[which(substr(totacts$CAUSE, 1, 1) == "H")] <- "H"
totacts$Cause[which(substr(totacts$CAUSE, 1, 1) == "E")] <- "E"

totacts$Cause <- factor(totacts$Cause)

totacts$Casualties <- totacts$TOTINJ + totacts$TOTKLD
# 중복 제거
totacts_nd<- totacts[!(duplicated(totacts[, c("INCDTNO", "YEAR", "MONTH", "DAY", "TIMEHR", "TIMEMIN")])),]

# 과제 대상 data frmae
dmgbox <- ggplot(totacts_nd, aes(y = ACCDMG)) + geom_boxplot()
upper  <- ggplot_build(dmgbox)$data[[1]]$ymax

df_accdmg     <- totacts_nd %>% filter(ACCDMG > upper)
df_casualties <- totacts_nd %>% filter(Casualties >= 1)

```

```{r}
#ACCDMG 가설 1
```

```{r}
#ACCDMG 가설 2

```

```{r}
#Casualties 가설 1

```

```{r}
#Casualties 가설 2 후보비교

library(ggplot2)
library(dplyr)

# ── 공통 전처리 ─────────────────────────────────────────────
# 빈 문자열 NA 처리 후 factor 변환
df_casualties <- df_casualties %>%
  mutate(
    TRNSPD    = as.numeric(TRNSPD),
    TONS      = as.numeric(TONS),
    CARS      = as.numeric(CARS),
    CARSHZD   = as.numeric(CARSHZD),
    HZD_RATIO = CARSHZD / (CARS + 1),
    PASSTRN   = ifelse(PASSTRN %in% c("N", "Y"), PASSTRN, NA),  # ← 빈 문자열 NA 처리
    PASSTRN   = factor(PASSTRN, levels = c("N", "Y"), 
                       labels = c("Freight", "Passenger")),
    TYPTRK_GRP = factor(case_when(
      TYPTRK == 1 ~ "MainLine",
      TYPTRK == 2 ~ "Yard",
      TRUE        ~ "Other"
    ))
  )

# 확인
table(df_casualties$PASSTRN)

# ── 후보 1: TYPTRK × TRNSPD (수업 형식) ─────────────────────

# Step 1: TRNSPD를 Low/High로 cut
Speed_cas <- cut(df_casualties$TRNSPD, 
                 c(min(df_casualties$TRNSPD, na.rm=T),
                   median(df_casualties$TRNSPD, na.rm=T),
                   max(df_casualties$TRNSPD, na.rm=T)), 
                 include.lowest=T, 
                 labels=c("Low Speed","High Speed"))

# Step 2: Yard 더미변수 생성 (수업 방식)
df_casualties$Yard <- rep(0, nrow(df_casualties))
df_casualties$Yard[which(df_casualties$TYPTRK == 2)] <- 1
df_casualties$Yard <- as.factor(df_casualties$Yard)

# interaction.plot (수업 방식)
interaction.plot(Speed_cas, df_casualties$Yard, 
                 df_casualties$Casualties,
                 main="Interaction: TYPTRK(Yard) × Speed on Casualties",
                 xlab="Speed", ylab="Mean Casualties",
                 legend=T)

# ggplot: y축 범위 제한으로 기울기 명확하게
qplot(x=TRNSPD, y=Casualties, data=df_casualties, colour=Yard) +
  geom_smooth(method="lm") +
  coord_cartesian(ylim=c(0, 20)) +   # ← 이상치 제외하고 확대
  labs(title="Interaction: TYPTRK(Yard) × TRNSPD on Casualties",
       x="Train Speed (mph)", y="Casualties",
       colour="Yard(1=Yes)") +
  theme_bw()

# ── 후보 2: PASSTRN × TRNSPD (수업 형식) ────────────────────
interaction.plot(Speed_cas, df_casualties$PASSTRN,
                 df_casualties$Casualties,
                 main="Interaction: PASSTRN × Speed on Casualties",
                 xlab="Speed", ylab="Mean Casualties")

qplot(x=TRNSPD, y=Casualties, data=df_casualties, colour=PASSTRN) +
  geom_smooth(method="lm") +
  coord_cartesian(ylim=c(0, 20)) +   # ← y축 제한
  labs(title="Interaction: PASSTRN × TRNSPD on Casualties",
       x="Train Speed (mph)", y="Casualties") +
  theme_bw()

# ── 후보 3: PASSTRN × HZD_RATIO (HZD_RATIO > 0) ─────────────
df_hzd <- df_casualties %>% filter(HZD_RATIO > 0)

HZD_cut <- cut(df_hzd$HZD_RATIO,
               c(min(df_hzd$HZD_RATIO),
                 median(df_hzd$HZD_RATIO),
                 max(df_hzd$HZD_RATIO)),
               include.lowest=T,
               labels=c("Low HZD","High HZD"))

interaction.plot(HZD_cut, df_hzd$PASSTRN,
                 df_hzd$Casualties,
                 main="Interaction: PASSTRN × HZD_RATIO on Casualties",
                 xlab="HZD_RATIO", ylab="Mean Casualties")

qplot(x=HZD_RATIO, y=Casualties, data=df_hzd, colour=PASSTRN) +
  geom_smooth(method="lm") +
  coord_cartesian(ylim=c(0, 20)) +
  labs(title="Interaction: PASSTRN × HZD_RATIO on Casualties",
       x="Hazardous Car Ratio", y="Casualties") +
  theme_bw()

# ── 후보 4: Cause × TONS (수업 형식) ─────────────────────────
df_cause <- df_casualties %>% filter(Cause %in% c("H","M","T"))

Tons_cas <- cut(df_cause$TONS,
                c(min(df_cause$TONS, na.rm=T),
                  median(df_cause$TONS, na.rm=T),
                  max(df_cause$TONS, na.rm=T)),
                include.lowest=T,
                labels=c("Low Tons","High Tons"))

interaction.plot(Tons_cas, df_cause$Cause,
                 df_cause$Casualties,
                 main="Interaction: Cause × TONS on Casualties",
                 xlab="Tons", ylab="Mean Casualties")

qplot(x=TONS, y=Casualties, data=df_cause, colour=Cause) +
  geom_smooth(method="lm") +
  coord_cartesian(ylim=c(0, 20)) +
  labs(title="Interaction: Cause × TONS on Casualties",
       x="Total Tons", y="Casualties") +
  theme_bw()
```
```{r}
# ── 전처리: OpenLine vs YardType ─────────────────────────────
df_casualties <- df_casualties %>%
  mutate(
    TRNSPD = as.numeric(TRNSPD),
    TYPTRK_GRP = factor(case_when(
      TYPTRK %in% c(1, 3) ~ "OpenLine",   # MainLine + Siding
      TYPTRK %in% c(2, 4) ~ "YardType",   # Yard + Industry
      TRUE ~ NA_character_
    ))
  ) %>%
  filter(!is.na(TYPTRK_GRP))  # NA 제거
# df_casualties 생성 후 바로
df_casualties <- df_casualties %>%
  filter(!is.na(PASSTRN))

cat("PASSTRN NA 제거 후:", nrow(df_casualties), "\n")
# 4,009 → 3,982행
# 분포 확인
table(df_casualties$TYPTRK_GRP)

# ── Interaction Plot (수업 방식) ──────────────────────────────
Speed_cas <- cut(df_casualties$TRNSPD,
                 c(min(df_casualties$TRNSPD, na.rm=T),
                   median(df_casualties$TRNSPD, na.rm=T),
                   max(df_casualties$TRNSPD, na.rm=T)),
                 include.lowest=T,
                 labels=c("Low Speed","High Speed"))

# interaction.plot
interaction.plot(Speed_cas, df_casualties$TYPTRK_GRP,
                 df_casualties$Casualties,
                 main="Interaction: TYPTRK_GRP × Speed on Casualties",
                 xlab="Speed", ylab="Mean Casualties",
                 col=c("red","blue"), lwd=2)

# ggplot 버전
qplot(x=TRNSPD, y=Casualties, 
      data=df_casualties, colour=TYPTRK_GRP) +
  geom_smooth(method="lm") +
  coord_cartesian(ylim=c(0, 20)) +
  labs(title="Interaction: TYPTRK_GRP × TRNSPD on Casualties",
       x="Train Speed (mph)", y="Casualties",
       colour="Track Type") +
  theme_bw()
```


```{r}
#Casualties 가설 2
#Step 1: 가설 기반 기본 모델
#Casualties ~ TYPTRK_GRP * TRNSPD

#Step 2: 변수 추가 탐색
#Casualties ~ TYPTRK_GRP * TRNSPD + 통제변수들

#Step 3: Occam's Razor
#불필요한 변수 제거 → 최적 모델 선택

#Step 4: 결과로 가설 재평가
#순서로 진행
```

```{r}
library(ggplot2)
library(dplyr)
library(car)
library(MASS)
library(ggfortify)
library(boot)

# ── Step 1: Y 분포 확인 ──────────────────────────────────────
ggplot(df_casualties, aes(Casualties)) +
  geom_density() +
  labs(title="Distribution of Casualties") +
  theme_bw()

```
심하게 right-skewed → 변환 필요

```{r}
# ── Step 2: 기본 모델 구축 ───────────────────────────────────
# Main effects only
cas.lm1 <- lm(Casualties ~ TYPTRK_GRP + TRNSPD,
              data = df_casualties)
summary(cas.lm1)
```
TYPTRK_GRP (p=0.722): YardType과 OpenLine의 평균 사상자 수 차이는 없다.
TRNSPD (p=0.039): 속도가 1mph 증가하면 사상자 +0.030명 증가. 유의하지만 효과가 매우 작음.
→ 선로 종류 자체는 사상자에 영향 없음

```{r}
# 교호작용 포함 (가설 검증 모델)
cas.lm2 <- lm(Casualties ~ TYPTRK_GRP * TRNSPD,
              data = df_casualties)
summary(cas.lm2)
```

lm2에서 TYPTRK_GRP(p=0.085)와 TRNSPD(p=0.072)가 단독으로는 유의하지 않지만 교호작용은 유의.
이건 두 변수의 개별 효과보다 함께 작용할 때 의미가 생긴다는 뜻

어떤 모델을 선택?
lm2 선택 근거:
첫째, 교호작용 텀이 유의 (p=0.026), interatcion plot  → 가설 검증에 필요
둘째, Adjusted R²가 lm1보다 높음 (0.00209 > 0.00111)
셋째, 전체 모델 F-test p값이 더 작음 (0.0098 < 0.0397)
```{r}
#partial F-test
anova(cas.lm1, cas.lm2)
```
p-value = 0.02644 <0.05
교호작용 고려한 모델을 쓰는게 맞다
```{r}
# ── Step 3: 모델 비교 (AIC, Adj R²) ─────────────────────────
AIC(cas.lm1, cas.lm2)
BIC(cas.lm1, cas.lm2)
summary(cas.lm1)$adj.r.squared
summary(cas.lm2)$adj.r.squared
```
AIC, adj.r.squared -> lm2
BIC -> lm1 ?
```{r}
# ── Step 3: 모델 진단 ────────────────────────────────────────
autoplot(cas.lm2, which=c(1,2,3,5), ncol=2, label.size=3) +
  theme_bw()
```
:선형성, 정규성, 등분산성 싹다 위반 → 변환 필요
1. Residuals vs Fitted
- 잔차가 0 근처에 몰려있고 위로 튀는 패턴
- 관측치 306이 극단적 이상치
- 등분산성 위반, 선형성 위반
2. Normal Q-Q 
- 오른쪽 꼬리가 심하게 위로 벗어남
- 306, 1982, 2507 극단적 이상치
- 정규성 심각하게 위반
3. Scale-Location 
- 추세선이 우상향 (수평이어야 함)
- 등분산성 위반 확인
4. Residuals vs Leverage 
- 표준화 잔차가 ±3 훨씬 초과 (306번: 50!)
- Leverage는 낮음 → 영향치는 아님
- 이상치(outlier)는 맞음

```{r}
# ── Step 4: Box-Cox 변환 ─────────────────────────────────────
# Y에 문제 있는지 확인 후 변환
# Y 분포 확인
ggplot(df_casualties, aes(Casualties)) +
  geom_density() +
  labs(title="Distribution of Casualties") +
  theme_bw()

boxcox(cas.lm2)

L <- boxcox(cas.lm2, plotit=F)$x[
       which.max(boxcox(cas.lm2, plotit=F)$y)]
L  # L 확인 → 0에 가까우면 log 변환

# Box-Cox 변환 모델
cas.lm3 <- lm((Casualties^L - 1)/L ~ TYPTRK_GRP * TRNSPD,
              data = df_casualties)
summary(cas.lm3)
```
좋은 소식 ✅
변환 전 (cas.lm2):  Adjusted R² = 0.00209
변환 후 (cas.lm3):  Adjusted R² = 0.02024  ← 10배 향상!

전체 모델 p-value: < 2.2e-16 *** ← 매우 유의
TYPTRK_GRP:  p < 0.001 ***  ← 변환 후 더 유의해짐!
TRNSPD:      p < 0.001 ***  ← 변환 후 더 유의해짐!

나쁜 소식 ⚠️
교호작용 텀 TYPTRK_GRP:TRNSPD: p = 0.111 ← 유의하지 않음
변환 후 교호작용이 사라졌어요. 이건 중요한 발견이에요.

해석
변환 전: 교호작용 유의 (p=0.026), R²=0.002
변환 후: 교호작용 비유의 (p=0.111), R²=0.020
변환 전 교호작용이 유의했던 건 극단값(1001명 등)이 만들어낸 허상이었을 가능성이 있어요. 
변환 후가 더 신뢰할 수 있는 결과예요.
```{r}
# ── Second-order 모델 ─────────────────────────────────────────
cas.lm3.so <- lm((Casualties^L-1)/L ~ 
                   TYPTRK_GRP * TRNSPD + I(TRNSPD^2),
                 data=df_casualties)
summary(cas.lm3.so)

# cas.lm3 vs cas.lm3.so 비교
AIC(cas.lm3, cas.lm3.so)
anova(cas.lm3, cas.lm3.so)  # I(TRNSPD²) 추가 효과

# 진단 플롯
autoplot(cas.lm3.so, which=c(1,2,3,5),
         ncol=2, label.size=3) +
  theme_bw() + ggtitle("Second-order Model")

# VIF 확인
vif(cas.lm3.so)
```
① AIC 개선 (58.53 → 55.15)
② β₃ 다시 유의 (p=0.029)
③ Partial F-test 유의 (p=0.020)
④ 속도-사상자 비선형 관계 발견
-> second order 넣는게 낫다.

```{r}
library(boot)
library(car)

# vif확인
vif(cas.lm3)
```
교호작용 모델의 분산팽창계수(VIF)를 확인한 결과 모든 변수에서 VIF < 5로 다중공선성 문제가 없음을 확인하였다. 따라서 centering 없이 원래 모델을 유지하였다


boxcoc 변환 모델(교호작용 포함) 선택 근거 추가
```{r}
#boxcox 변환 후 y distributuion
ggplot(as.data.frame((df_casualties$Casualties^L-1)/L), aes((df_casualties$Casualties^L-1)/L)) + geom_density()
```
"Box-Cox 변환(L=-1.5) 후 Y의 분포가 bimodal 패턴을 보였다. 이는 Casualties가 양의 정수값만 취하는 이산형 변수의 구조적 특성에서 기인하며, 어떤 변환으로도 완전한 정규분포를 달성하기 어렵다. 
그러나 변환 후 AIC가 가장 낮고(55.76) Adjusted R²가 10배 향상되어, 가용한 변환 중 Box-Cox(L=-1.5)를 최적으로 판단하였다."

```{r}
# 변환 후 진단 플롯
autoplot(cas.lm3, which=c(1,2,3,5), ncol=2, label.size=3) +
  theme_bw() +
  ggtitle("Box-Cox (L=-1.5) Transformation")

# log 변환도 비교
cas.lm4 <- lm(log(Casualties) ~ TYPTRK_GRP * TRNSPD,
              data=df_casualties)
autoplot(cas.lm4, which=c(1,2,3,5), ncol=2, label.size=3) +
  theme_bw() +
  ggtitle("Log Transformation")
```
그나마 boxcox가 낫다.

Casualties는 양의 정수값만 갖는 이산형 변수로, Box-Cox 및 log 변환 후에도 잔차의 정규성과 등분산성 가정이 완전히 충족되지 않았다. 이는 선형 회귀 모델의 근본적 한계로, 
--> 
정규성 위반 심각 ✅ → Bootstrapping 적용 근거 있음
이산형 데이터   ✅ → 비모수 방법이 더 적절
데이터 충분     ✅ → 4,009건 (bootstrapping에 충분)
```{r}
#bootstrapping 하기 전에 x transforming 해보기
# TRNSPD 분포 확인
ggplot(df_casualties, aes(x=TRNSPD)) +
  geom_histogram(bins=50) +
  labs(title="Distribution of TRNSPD") +
  theme_bw()

# X 변환 모델들 시도
# log 변환
cas.lm3.logx <- lm((Casualties^L-1)/L ~ 
                   TYPTRK_GRP * log(TRNSPD+1),
                   data=df_casualties)

# 제곱근 변환
cas.lm3.sqrtx <- lm((Casualties^L-1)/L ~ 
                    TYPTRK_GRP * sqrt(TRNSPD),
                    data=df_casualties)

# 진단 플롯 비교
autoplot(cas.lm3.logx, which=c(1,2,3,5),
         ncol=2, label.size=3) +
  theme_bw() + ggtitle("Box-Cox Y + log(X+1)")

autoplot(cas.lm3.sqrtx, which=c(1,2,3,5),
         ncol=2, label.size=3) +
  theme_bw() + ggtitle("Box-Cox Y + sqrt(X)")

# 모델 비교
AIC(cas.lm3, cas.lm3.logx, cas.lm3.sqrtx)
summary(cas.lm3.logx)$adj.r.squared
summary(cas.lm3.sqrtx)$adj.r.squared
```
Box-Cox 변환(L=-1.5) 후에도 잔차의 이산적 패턴이 관찰되어 TRNSPD에 대한 log 및 제곱근 변환을 추가로 시도하였다. 그러나 AIC 비교 결과(55.76 vs 68.00, 74.32) X 변환이 모델을 개선하지 못하였으며, 이는 잔차 문제가 X가 아닌 Y(Casualties)의 이산형 구조에서 기인함을 확인하였다. 따라서 X 변환 없이 cas.lm3을 최종 모델로 유지하였다.

```{r bootstrap_run}
# boot.result 생성
boot.fn <- function(data, index){
  fit <- lm((Casualties^L-1)/L ~ TYPTRK_GRP * TRNSPD,
            data=data, subset=index)
  coef(fit)
}
set.seed(415)
boot.result <- boot(df_casualties, boot.fn, R=1000)
boot.result
```

```{r bootstrap_ci}
# boot.result 생성 후에 실행
ci_b0 <- boot.ci(boot.result, index=1, type="perc")
ci_b1 <- boot.ci(boot.result, index=2, type="perc")
ci_b2 <- boot.ci(boot.result, index=3, type="perc")
ci_b3 <- boot.ci(boot.result, index=4, type="perc")

boot_summary <- data.frame(
  Term     = c("β₀ (Intercept)",
               "β₁ (YardType)",
               "β₂ (TRNSPD)",
               "β₃ (YardType:TRNSPD)"),
  Estimate = boot.result$t0,
  CI_lower = c(ci_b0$percent[4], ci_b1$percent[4],
               ci_b2$percent[4], ci_b3$percent[4]),
  CI_upper = c(ci_b0$percent[5], ci_b1$percent[5],
               ci_b2$percent[5], ci_b3$percent[5])
)
boot_summary
```
전체 모델 : Ytransform = B0 + B1 * (TYPTRK_GRPYardType) + B2 * (TRNSPD) + B3 * (TYPTRK_GRPYardType:TRNSPD)
H0 : B3 = 0
B3만 기각 불가 -> 
"Box-Cox 변환 모델에서 TYPTRK_GRP(β₁)와 TRNSPD(β₂)는 Bootstrap 95% CI가 0을 포함하지 않아 유의하였으나, 핵심 가설인 교호작용 계수 β₃의 95% CI는 (-0.0016, 0.0058)로 0을 포함하여 귀무가설을 기각하지 못하였다. 즉, 현재 데이터로는 YardType과 OpenLine 간 속도의 영향력 차이를 통계적으로 입증하기 어렵다."


Interaction plot (시각적):
YardType → 기울기 가파름 → 차이 있어 보임

Bootstrap (통계적):
β₃ CI (-0.0016, 0.0058) → 0 포함 → 차이 없음

차이가 생긴 진짜 이유
외삽(extrapolation) 문제:
OpenLine:  TRNSPD 0~130mph  (넓은 범위)
YardType:  TRNSPD 0~61mph   (좁은 범위)
geom_smooth(method="lm")은
YardType의 0~61mph 데이터로
기울기를 추정한 뒤 그래프를 그림

→ 데이터 범위가 좁으니
  소수 극단값에 기울기가 민감하게 반응
→ 시각적으로 가팔라 보이지만
  통계적 불확실성이 매우 큼

```{r}
# forward selection
# ── Forward Selection (Second-order 포함) ────────────────────

# 가장 작은 모델
cas.lm.null <- lm((Casualties^L-1)/L ~ 1,
                  data=df_casualties)

# 가장 큰 모델 (second-order 포함)
cas.lm.full <- lm((Casualties^L-1)/L ~ 
                    TYPTRK_GRP * TRNSPD +
                    I(TRNSPD^2) +
                    Cause + TYPE + PASSTRN + TONS + TEMP,
                  data=df_casualties)

# Forward Selection
cas.lm.forward <- step(cas.lm.null,
                       scope=list(lower=cas.lm.null,
                                  upper=cas.lm.full),
                       direction="forward",
                       trace=T)
```

-> 교호작용 텀(TYPTRK_GRP:TRNSPD)이 최종 모델에 포함되지 않았다.
TYPTRK_GRP (main effect): 포함됨 ✅
TRNSPD (main effect):     포함됨 ✅
TYPTRK_GRP:TRNSPD:        포함 안 됨 ❌
즉 Forward Selection도 Bootstrap과 같은 결론이에요:

"선로 종류와 속도 각각은 사상자에 영향을 미치지만, 
두 변수의 교호작용은 통계적으로 유의하지 않다."

```{r}
summary(cas.lm.forward)

# cas.lm3와 비교
AIC(cas.lm3, cas.lm.forward)

# 진단 플롯
autoplot(cas.lm.forward, which=c(1,2,3,5),
         ncol=2, label.size=3) +
  theme_bw() +
  ggtitle("Forward Selection Final Model")

# VIF
library(car)
vif(cas.lm.forward)
```
"Forward Selection의 후보 변수로 사고 원인(Cause), 사고 유형(TYPE), 열차 종류(PASSTRN), 열차 중량(TONS), 기온(TEMP)을 포함하였다. 이는 각 변수가 사상자 발생에 이론적으로 영향을 미칠 수 있으며, FRA 데이터에서 실제로 측정된 변수이기 때문이다. Forward Selection을 통해 AIC 기준으로 실제로 설명력을 추가하는 변수만 최종 모델에 포함하였다."

cas.lm3:       AIC =  58.53  (변수 5개)
cas.lm.forward: AIC = -251.09 (변수 23개) ← 압도적으로 좋음

cas.lm3:        Adj R² = 0.020
cas.lm.forward: Adj R² = 0.098  ← 5배 향상!

PASSTRN    ✅ 유의
TYPE       ✅ 일부 레벨 유의
TYPTRK_GRP ✅ p < 0.001 ***  ← 우리 가설 변수
TEMP       ✅ p < 0.001 ***
TRNSPD     ✅ p < 0.001 ***  ← 우리 가설 변수
I(TRNSPD²) ✅ p < 0.001 ***  ← 비선형 관계 확인!
Cause      ⚠️ 대부분 비유의


결론 : 
cas.lm2: 변환 전, 교호작용 p=0.026 (유의)
#cas.lm3: Box-Cox 변환 후, 교호작용 p=0.111 (비유의)
#Bootstrap: 95% CI (-0.0016, 0.0058), 0 포함 (비유의)
#Forward Selection: 교호작용 포함 안 됨 (비유의)

3가지 방법 모두 같은 결론 → H₀ 기각 못함
robust한 분석